臺灣高等法院臺南分院刑事判決　　　　　　　　　　　　　　　　　　　　行股
　　上　訴　人　臺灣嘉義地方法院檢察署檢察官
　　被　　　告　甲 ○ ○ ○.
右上訴人因被告過失傷害案件，不服臺灣臺南地方法院九十年度交上易字第一九四六
號中華民國九十年十月三十一日第一審判決（起訴案號：臺灣嘉義地方法院檢察署九
十年度調偵字第二四一號），提起上訴，本院判決如左：
    主      文
原判決撤銷。
甲○○○因過失傷害人致重傷，處有期徒刑肆月，如易科罰金以參佰元折算壹日。
    事      實
甲○○○於民國（下同）九十年一月十日上午六時三十五分許，騎乘車牌ＵＪＯ─一
八二號機車，沿嘉義縣水上鄉○○村○○道路由南往北方向行駛，途經該產業道路岔
路口處，理應隨時注意車前狀況，減速慢行以免發生危險，且依當時情形，亦無不能
注意之情事，詎竟疏未注意，適有賴石開騎乘車牌ＵＬＰ─八三三號機車，自左側岔
路由西往東方向駛至，亦未注意暫停讓右方車先行，致二車發生擦撞，賴石開受有頭
部外傷併顱內出血，經送醫開臚手術仍意識不清、肢體偏癱、臥床需人照顧，而受有
毀敗一肢以上機能之重傷害，甲○○○則於員警陳永彰到場處理尚未被發覺為犯人前
，主動向陳永彰自首，進而並接受法院裁判。案經甲○○○自首及賴石開之配偶乙○
○訴由嘉義縣警察局水上分局報請臺灣嘉義地方法院檢察署檢察官偵查起訴。
    理      由
一、上訴人即被告甲○○○右揭過失傷害人致重傷之犯罪事實，已迭據其先後在警訊
    及歷次偵審中供承不諱，核與告訴人乙○○迭在警訊及偵查中指訴之情節相符，
    並有道路交通事故調查報告表、現場照片、及嘉義榮民醫院所開具之診斷證明書
    ，附於警卷足稽。按駕駛人行經狹路無號誌交岔路口，應注意車前狀況，減速慢
    行，道路交通安全規則第九十三條第一項第三款、第九十四條第三項，定有明文
    ，被告駕車自應注意遵行各該道路交通安全規則，以防危險發生，且肇事當時，
    天候晴朗，為直路、路面乾燥、無缺陷、無障礙物、視距良好，亦無不能注意之
    情事，乃竟疏未注意以致肇事，其過失之咎委難辭卸。況本件肇事責任先後送請
    臺灣省嘉雲區車輛行車事故鑑定委員會、及臺灣省車輛行車事故覆議鑑定委員鑑
    定結果，均認被害人賴石開無照駕駛機車，行經狹路無號誌交岔路口，左方車未
    暫停讓右方車先行，為肇事主因，被告無照駕駛輕機車，行經狹路無號誌交岔路
    口，未注意車前狀況、減速慢行，為肇事次因，亦有各該委員會九十年十月九日
    嘉鑑字第九０一０六七號、九十一年一月二十九日府覆議字第九０二八一０號函
    覆鑑定意見書，分別存於調偵卷及本院卷足參，被告委有過失，益信而有徵。雖
    被害人賴石開於本件車禍之發生，因未暫停讓右方被告所騎乘機車先行，亦與有
    過失，然仍無解於被告之過失責任。又被害人賴石開因本件車禍受有頭部外傷併
    顱內出血，經送醫開臚手術後，既仍意識不清、肢體偏癱、臥床需人照顧，顯已
    達受有毀敗一肢以上機能之重傷害。且被告之過失行為與被害人賴石開之受重傷
    結果間，亦具相當之因果關係。綜上本件事證已臻明確，被告之犯行洵堪認定，
    應予依法論科。
二、核被告所為，係犯刑法第二百八十四條第一項後段之過失傷害人致重傷罪。公訴
    人認係犯同條項前段之過失傷害罪，尚有未洽，起訴法條應予變更。其於本件車
    禍發生後，在未被有偵查犯罪職權之機關或公務員查知其為犯人前，即主動報案
    並向接獲報案而前往現場處理之警員陳水彰自首，既據該警員傳真報告無訛在卷
    （見原審卷第二十頁），並進而接受法院裁判，應依法減輕其刑。原審據予論罪
    科刑，固非無見。惟查原判決未論予過失傷害人致重傷罪，已有未合；且原判決
    既認被告係自首，及被害人賴石開亦與有過失，卻仍對被告判處過失傷害罪法定
    最高刑有期徒刑六月，其量刑亦有未當。檢察官雖循告訴人請求提起上訴，以鑑
    定結果認被害人賴石開所騎機車，未讓被告之機車先行，與有過失，顯屬錯誤；
    及被害人賴石開因本件車禍，已於九十年八月十九日死亡，原判決未變更起訴法
    條，亦有未合等由，指摘原判決不當云云。然因告訴人片面憑空否認被害人賴石
    開之過失，已難認有據；另依本院卷附之死亡證明書，被害人賴石開直接之死亡
    原因係猝死，亦難認該死亡與被告先前之過失肇事行為間，有相當之因果關係，
    而可歸責於被告。檢察官之上訴雖無足取，惟原判決既有上開可議，自應由本院
    將原判決予以撤銷改判。爰審酌被告之素行、過失程度、被害人與有過失、被害
    人所受損害、已與告訴人達成和解、及犯後坦承過失等一切情狀，改對其量處有
    期徒刑四月，並諭知如易科罰金以三百元折算一日之標準，以資懲儆。
三、據上論斷，應依刑事訴訟法第三百六十九條第一項前段、第三百六十四條、第三
    百條、第二百九十九條第一項前段，刑法第二百八十四條第一項後段、第六十二
    條、第四十一條第一項，罰金罰鍰提高標準條例第一條前段、第二條，判決如主
    文。
本案經檢察官曾顯智到庭執行職務。
中      華      民      國    九十一    年      四      月     十六     日
                                  臺灣高等法院臺南分院刑事第二庭
          審判長法官  游  明  仁
                                            法官  蘇  重  信
                                            法官  林  永  茂
右正本證明與原本無異。
不得上訴。
                                      法院書記官  劉  岳  文
中      華      民      國    九十一    年      四      月     十六     日
刑法第二百八十四條第一項後段：
因過失傷害人者，處六月以下有期徒刑、拘役或五百元以下罰金。致重傷者，處一年
以下有期徒刑、拘役或五百元以下罰金。
